【裁判字號】    97,交聲,675
【裁判日期】    970530
【裁判案由】    聲明異議
【裁判全文】
臺灣彰化地方法院交通事件裁定        97年度交聲字第675 號
移送機關  交通部公路總局臺中區監理所彰化監理站
異議人即
受處分人  甲○○
上列受處分人因違反道路交通管理處罰條例案件，對於交通部公
路總局臺中區監理所彰化監理站於中華民國97年4 月24日所為之
處分（原處分案號：彰監四字第裁64-Z00000000號）聲明異議，
本院裁定如下：
    主    文
異議駁回。
    理    由
一、按汽車行駛高速公路及快速公路，除於規定之停車處外，不
    得在路肩及路肩外、中央分隔帶、隧道內、交流道或收費站
    區停車。但遇有濃霧、濃煙、強風、大雨等特殊狀況嚴重影
    響行車安全時，得在路肩暫停，並應顯示危險警告燈，視線
    清晰時，應即恢復行駛；汽車行駛高速公路，其車道之使用
    ，除因交通事故及道路施工依臨時或可移動標誌指示或公路
    警察指揮外，應依設置之交通標誌、標線或號誌之規定；違
    反高速公路交通管制規則之規定，依道路交通管理處罰條例
    或其他有關法令之規定處罰，高速公路及快速公路交通管制
    規則第8 條、第12條第1 項、第29條分別訂有明文。次按汽
    車行駛於高速公路、快速公路或設站管制之道路，不遵使用
    限制、禁止、行車管制及管理事項之管制規則而違規減速、
    臨時停車或停車者，處汽車駕駛人新臺幣（下同）3,00 0元
    以上6,000 元以下罰鍰；汽車駕駛人有前開情形者，記違規
    點數1 點，道路交通管理處罰條例第33條第1 項第8 款、第
    63 條 第1 項第1 款分別定有明文。
二、原處分意旨略以：異議人即受處分人甲○○駕駛車牌號碼33
    56-NE 號自小客車，於民國（下同）97 年3 月11日下午3時
    40分許，行經國道1 號南向189 公里王田交流道、往臺中縣
    烏日方向入口匝道處，因「在車道（槽化線與匝道車道間）
    上停車」之違規行為，為警掣單舉發，原處分機關並依道路
    交通管理處罰條例第33條第1 項第8 款、第63條第1 項第1
    款規定，裁處受處分人4,000 元罰鍰，且記違規點數1 點，
    於法並無不合。
三、聲明異議意旨略以：受處分人甲○○對於駕駛車牌號碼3356
    -NE 號自小客車，於前開時間行經該處、為警掣單舉發等事
    實，並不爭執，惟辯稱：依高速公路及快速公路交通管制規
    則第2 條第1 款高速公路之定義，伊當時並非停在「車道」
    上；又伊係因當地標示不明，始會臨時停車，舉發員警並未
    在場，亦未親眼目睹，尚難逕為受處分人違規之主觀認定；
    再舉發員警並未善盡告知違規事項之義務，即對受處分人開
    罰，與立法意旨及實際狀況均有所違背，爰依法聲明異議等
    語。
四、經查：
（一）受處分人駕駛之前開車輛於97年3 月11日下午3 時40分許
      ，遭林淑惠駕駛之車號6079-UD 號車輛撞擊後，在國道彰
      化交流道接受警詢時，自承：「（問：你與何車發生交通
      事故？發生時間、地點？）我與對方車號6079-UD 號車輛
      發生事故，時間是97年3 月11日下午3 時40分，地點是國
      道一號南向189 公里王田交流道烏日方向入口匝道」、「
      （問：肇事前進方向、車道、行駛該車道距離或時間多久
      ，及肇事經過情形？）南向，我車子停於槽化線與匝道之
      間，肇事前，我因不熟悉路況，就將車子停於交流道口，
      查看路標指示牌、確認方向，大約停10秒左右，就遭後方
      車輛追撞而肇事」等語明確（見本院97 年度交聲字第675
      號卷第17頁），核與證人林淑惠於警詢中所述：「（問：
      你與何車發生交通事故？發生時間、地點？）我與對方車
      號3356-NE 號車輛發生事故，時間是97年3 月11日下午3
      時40分，地點是國道一號189 公里王田交流道烏日方向入
      口匝道欲往南」、「（問：肇事前進方向、車道、行駛該
      車道距離或時間多久，及肇事經過情形？）往南，匝道，
      肇事前我正常行駛，我跟著前方一部車前進，突然我前車
      往右側閃避後，我發現槽化線與匝道中間停一部車，我欲
      閃避，但已來不及，就追撞前車而肇事」等語相符（見本
      院97年度交聲字第675 號卷第17頁），參以受處分人在道
      路交通事故現場圖上簽名、按捺指印，同意現場圖繪製受
      處分人之車輛當時停放在槽化線與匝道車道間之狀況，有
      道路交通事故現場圖1 紙在卷可憑（見本院97年度交聲字
      第675 號卷第18頁），是受處分人當時行經國道1 號南向
      189 公里王田交流道、往臺中縣烏日方向入口匝道處，在
      槽化線與匝道車道間停車之事實，應可認定，受處分人所
      辯：經警舉發之停車地點與實際狀況未符云云，並不足採
      。
（二）高速公路係指其出入口完全控制，中央分隔雙向行駛，除
      起訖點外，並與其他道路立體相交，專供汽車行駛之公路
      ；汽車行駛高速公路及快速公路，除於規定之停車處外，
      不得在路肩及路肩外、中央分隔帶、隧道內、交流道或收
      費站區○○○○○道，指高速公路及快速公路間或與其他
      道路連接，以匝道構成立體相交之部分；匝道，指交流道
      中為加減速車道及主線車道與其他道路間之連接部分，高
      速公路及快速公路交通管制規則第12條、第2 條第1 項第
      1 款、第12款、第13款亦分別訂有明文。槽化線，用以引
      導車輛駕駛人循指示之路線行駛，並禁止跨越；劃設於交
      岔路口、立體交岔之匝道口或其他特殊地點，道路交通標
      誌標線號誌設置規則第171 條載有明文。揆諸前開規定，
      高速公路車道本包括與其他道路立體相交，專供汽車行駛
      之公路，如交流道等，而匝道屬於交流道之構成部分，槽
      化線則劃設於立體交岔之匝道口，受處分人前開違規停車
      之地點，屬於國道高速公路車道之一部分無訛。此外，復
      有內政部警政署國道公路警察局第三警察隊97年4 月15日
      公警三交字第0970370931號、97年5 月22日公警交三字第
      0970390914號書函各1 份、照片2 張附卷可稽（見本院97
      年度交聲字第675 號卷第9-11、14頁），受處分人前揭違
      規之事實甚明，受處分人所辯：伊當時並非停在「車道」
      上云云，亦不足採。
（三）綜上所述，受處分人確有於前揭時間駕駛自小客車，行經
      國道1 號189 公里、往臺中縣烏日方向入口匝道處，在車
      道（槽化線與匝道車道間）上停車之違規行為，原處分機
      關依道路交通管理處罰條例第33條第1 項第8 款、第63條
      第1 項之規定，裁處受處分人罰鍰4,000 元，並記違規點
      數1 點，並無不當，本件聲明異議為無理由，應予駁回。
據上論斷，應依道路交通管理處罰條例第87條第2 項，道路交通
案件處理辦法第19條，裁定如主文。
中    華    民    國    97    年    5     月    30    日
                          交通法庭    法  官  林秉暉
以上正本證明與原本無異。
如不服本裁定，應於裁定送達後5 日內，向本院提出抗告狀 (須
附繕本)。
中    華    民    國    97    年    6     月    5     日
                                      書記官  梁高賓


司法院資訊處製作；財團法人民間司法改革基金會備份。
